臺灣士林地方法院刑事判決　　　　　　　100年度易字第178號
公　訴　人　臺灣士林地方法院檢察署檢察官
被　　　告　葉雍輝
上列被告因竊盜案件，經檢察官提起公訴（100 年度偵緝字第
295 號），本院判決如下：
    主  文
葉雍輝無罪。
    理  由
一、公訴意旨略以：被告葉雍輝曾有多次竊盜前科，其於民國97
    年3 月12日，因竊盜案件，經臺灣臺南地方法院96年度簡字
    第3899號判決判處有期徒刑4 月確定，於98年1 月17日執行
    完畢。詎其仍不知悔改，竟意圖為自己不法之所有，於99年
    3 月9 日凌晨3 時許，前往新北市汐止區○○○路○ 段207
    號6 樓「名昇文理語文短期補習班」（以下簡稱該補習班）
    ，持不詳之器具破壞門鎖後，入內竊取MSI 電腦主機及螢幕
    各5 台、瀚宇牌黑色監視器螢幕1 臺、電腦主機3 台及零錢
    新臺幣（下同）500 元（起訴書誤載為監視器電腦主機及該
    補習班內MSI 電腦主機及螢幕各5 台，應予更正），得手後
    隨即離去。嗣經該補習班員工秦曉蘭上班發現後報警，經警
    在現場採得指紋送請鑑定，而查獲上情。因認被告涉犯刑法
    第321 條第1 項第1 款、第2 款之加重竊盜罪嫌云云。
二、按犯罪事實應依證據認定之，無證據不得認定犯罪事實；又
    不能證明被告犯罪者，應諭知無罪之判決；刑事訴訟法第15
    4 條第2 項、第301 條第1 項分別定有明文。所謂認定犯罪
    事實之證據，係指足以認定被告確有犯罪行為之積極證據而
    言，該項證據自須適合於被告犯罪事實之認定，始得採為斷
    罪資料，如未能發現相當證據，或證據不足以證明，自不能
    以推測或擬制之方法，以為裁判之基礎；而被告否認犯罪事
    實所持之辯解，縱屬不能成立，仍非有積極證據足以證明其
    犯罪，不能遽為有罪之認定；其以情況證據（即間接證據）
    斷罪時，尤須基於該證據在直接關係上所可證明之他項情況
    事實，本乎推理作用足以確證被告有罪，方為合法，不得徒
    憑主觀上之推想，將一般經驗上有利被告之其他合理情況逕
    予排除；且無論直接或間接證據，其為訴訟上之證明，須於
    通常一般之人均不致有所懷疑，而得確信其為真實之程度者
    ，始得據為有罪之認定，倘其證明尚未達到此一程度，而有
    合理之懷疑存在，致法院無從為有罪之確信，自應為無罪之
    判決（最高法院40年台上字第86號、30年上字第1831號、32
    年上字第67號及76年台上字第4986號判例意旨參照）。
三、公訴人認被告涉犯本件加重竊盜罪嫌，無非係以告訴人即該
    補習班負責人顏名秀之證述、現場照片9 張、該補習班所在
    大樓1 樓（即新北市汐止區○○○路○ 段207 號1 樓）監視
    器翻拍畫面2 張、承辦員警所繪製之現場簡圖1 紙、內政部
    警政署刑事警察局99年6 月15日刑紋字第0990081430號鑑定
    書及法務部調查局100 年5 月17日調科貳字第10000207990
    號鑑定書各1 份等證據，為其主要論據。
四、訊據被告堅詞否認有何加重竊盜之犯行，辯稱：我的指紋之
    所以出現在該補習班，可能是因為我98年10月中、11月時去
    該補習班安裝過玻璃。我從98年10月5 日到98年11月15日，
    在社子延平北路8 段一家安裝玻璃的公司工作，當時該補習
    班還沒有完全裝潢好，當天我是和老闆的兒子一起去的，去
    那裡裝2 塊玻璃、2 塊壓克力。案發當天我則人在淡水等語
    。
五、本院認被告無罪之理由：
  (一)該補習班於99年3 月9 日凌晨3 時許，遭不詳之人持不詳工
    具破壞大門門鎖後，由該遭破壞之大門侵入屋內，並竊取告
    訴人顏名秀所有之MSI 電腦主機及螢幕各5 台、監視器螢幕
    1 臺、電腦主機3 台及零錢500 元等物得手後，並由該補習
    班大門離去之事實，業據告訴人顏名秀於警詢及本院準備程
    序中指訴綦詳（偵卷第4 頁至第6 頁、本院卷第33頁），並
    有現場採證照片9 張、監視器畫面翻拍照片4 張及現場簡圖
    1 張（見偵卷第13頁至第20頁）可佐，首堪認定屬實。
  (二)嗣於99年3 月9 日上午10時許，臺北縣政府警察局汐止分局
    警員據報到場後，分別在案發現場即該補習班櫃臺桌面、櫃
    臺旁牆壁面（實為紫色烤漆玻璃面，詳後述，以下仍稱櫃臺
    旁牆壁面）、6D教室投影機共三處，採得可資比對之指紋共
    6 枚，並送請內政部警政署刑事警察局鑑定，經該局以指紋
    特徵點比對法、指紋電腦系統比對法鑑定之結果，櫃臺桌面
    2 枚指紋分別與當日至現場勘察員警袁瑞鴻之左中指、左環
    指特徵相符，櫃臺旁牆壁所採得3 枚指紋，則均與被告左食
    指指紋相符，另6D教室投影機上採得之指紋1 枚，則未發現
    相符者，後再經臺灣士林地方法院檢察署檢察官囑託法務部
    調查局對前揭6 枚指紋進行鑑定，經該局以特徵比對法鑑定
    之結果，與前開內政部警政署刑事警察局之鑑驗結果相互一
    致等事實，業據證人即告訴人顏名秀於警詢時證述在卷（偵
    卷第6 頁至第8 頁），並有內政部警政署刑事警察局99年6
    月15日刑紋字第0990081430號鑑定書及所附勘察採證同意書
    、現場照片2 張（偵卷第21頁至第30頁）、指紋照片6 張、
    員警袁瑞鴻之職務報告書1 份（偵卷第38頁至第40頁）、及
    法務部調查局100 年5 月17日調科貳字第10000207990 號鑑
    定書1 份（本院卷第27頁至第29頁）附卷可考。揆諸上述內
    政部刑事警察局、法務部調查局所為之鑑定，均採用特徵點
    比對法等科學鑑驗方法，應可排除上開指紋係除被告以外之
    他人所留下，是被告應曾親手碰觸過該補習班櫃臺旁牆壁乙
    節，應堪以認定。
  (三)然本件被告並非於行竊過程中，因現行犯而遭逮捕，而是以
    其留存於該補習班櫃臺旁牆壁之左食指指枚3 枚，作為檢察
    官推認被告涉犯本案之關鍵證據。就此，被告則以前揭情詞
    置辯。故本件應予審究者厥為，前揭員警在該補習班櫃臺旁
    牆壁面所採得之被告指紋3 枚，是否確為被告下手行竊告訴
    人所經營之該補習班時所留下？抑或係因裝修玻璃工程而留
    下？經查：
  1.證人即告訴人顏名秀於警詢時證稱：我是99年3 月9 日上午
    8 時46分許，接到補習班員工秦曉蘭來電，說該補習班的門
    鎖遭到破壞，之後同日9 時許至該補習班內，發現電腦螢幕
    、主機、零錢盒裡的零錢都遭人竊取，現場一片凌亂，補習
    班內及大樓內的監視器都被移轉鏡頭，前晚即3 月8 日晚上
    我約22時25分離開，是最後一個離開該補習班的人，門有上
    鎖等語（偵卷第4 頁）。是告訴人顏名秀與其員工，係於3
    月9 日上午上班時，始發覺該補習班遭竊，而均未見竊賊之
    形貌，故本件竊盜案件是否為被告所為，尚須積極證據以證
    明之。
  2.又該補習班所在大樓雖設有監視器，惟該補習班內及大樓內
    之監視器鏡頭均遭移轉乙節，業經告訴人顏名秀證述如前，
    而未錄下竊賊之影像；又經警調取新北市汐止區○○○路○
    段207 號1 樓之監視器畫面後，由該監視器畫面之翻拍照片
    以觀，99年3 月9 日凌晨3 時52分許，有名身穿黑色外套、
    紅色上衣，頭戴鴨舌帽、嘴上叼有香煙1 支之男子往大樓外
    行走，隨後於凌晨3 時59分許，復有一名身穿黑色外套、頭
    戴鴨舌帽之男子向大樓外行走，該男子並拉高外套衣領子以
    掩住口鼻等節，有前揭翻拍照片4 張在卷可憑（偵卷第18頁
    至第19頁）。由上開監視器翻拍照片觀之，上開2 名男子於
    凌晨3 時許先後離開該棟大樓，且離去時均頭戴鴨舌帽並低
    頭行走，或以衣領掩住口鼻，顯有遮掩形貌之舉，堪認渠等
    即為行手行竊該補習班之竊嫌，然其中身穿黑色外套、紅色
    上衣之男子，身形較為高壯、面容與被告並非相似；另身穿
    黑色外套之男子，則以外套衣領遮掩口鼻，而無從辨識其面
    容，是尚難僅憑上開監視器畫面翻拍照片，遽認被告即為下
    手行竊該補習班之竊嫌。
  3.再細究於該補習班內採得被告指紋之情狀，99年3 月9 日當
    日採證位置包括門口監視器、櫃臺桌面、櫃臺旁牆壁面、6D
    教室投影機及保險箱旁文件夾共六處，其中可資比對之指紋
    共6 枚，分別在該補習班櫃臺桌面、櫃臺旁牆壁面、6D教室
    投影機三處，且經比對後，僅有櫃臺旁牆壁所採得之指紋3
    枚，特徵與被告之左食指相符乙節，有卷附勘察採證同意書
    、證物清單及前揭內政部刑事警察局鑑定書各1 份在卷可憑
    （偵卷第21頁至第28頁）。查：
  (1)由卷附現場照片（偵卷第15頁上方照片、第30頁）交互比對
    觀之，櫃臺旁牆壁處附近，雖尚有放置於櫃臺上之電腦螢幕
    及櫃臺抽屜內之零錢遭竊，然採得被告指紋之位置，係在櫃
    臺旁牆壁之空調開關下方，並非竊取電腦螢幕或抽屜內零錢
    時，必定會接觸之位置，亦非竊賊搜尋財物時，可能碰觸之
    地點，是據此雖足以推知被告曾接觸該補習班櫃臺旁牆壁之
    事實，惟尚無從由採得指紋之位置，斷定此必係下手行竊之
    人於案發之際翻找財物所遺留，而推認被告乃下手行竊之人
    。
  (2)再者，若前揭櫃臺旁牆壁所採的之指紋3 枚，係被告下手行
    竊時所遺留下，由此應可推知，被告行竊之際其左手應未配
    戴手套以防止留下指紋，若果如此，何以前揭當日採證之位
    置、該補習班遭破壞之大門門鎖上、遭開啟之保險櫃及放置
    遭竊零錢之抽屜等處（見偵卷第13頁至第17頁之現場照片）
    均未採得被告所遺留之指紋？由此更無從以案發現場採得被
    告所遺留之指紋，而遽認被告乃下手行竊之人。
  4.再按指紋留存時間受下列因素之影響：(1)遺留者之因素：主
    要係指遺留者個人之體質如新陳代謝、汗液分泌情形及情緒
    緊張、疾病、藥物刺激等各種影響汗液分泌之因素；(2)留存
    時接觸面之因素：包括遺留物體之表面特性（如物體之表面
    材質、平滑度），污染情形（包括遺留面及遺留者之手指是
    否乾淨），接觸時之施力等；(3)留存後之因素：是指物體表
    面留存指紋後置放或保存之空間、溫度、濕度、通風狀況、
    光線照射情形、曝曬、環境污染情形等，惟物體表面所留存
    之指紋是新、舊目前尚難精確認定，而指紋亦非不能存留多
    年。經查：
  (1)告訴人顏名秀於本院準備程序中證稱：我確實是在98年11月
    左右裝潢該補習班，裝玻璃的時候幾乎快完工，玻璃廠商負
    責人叫做林伯同，我可以庭呈他的資料等語（本院卷第33頁
    至第34頁，第34頁為告訴人所庭呈、玻璃廠商之資料）；又
    經本院依職權傳喚證人即玻璃業者林伯同，其到庭證稱：我
    從事玻璃工程，曾到該補習班做過玻璃按裝，當時該補習班
    才新裝潢好，隔間已經做好了，我負責按裝自動門等室內玻
    璃，偵卷第30頁紫色的牆面，是我所安裝的烤漆玻璃牆面（
    即前揭所稱「櫃臺旁牆壁」），當時一同去按裝的工人，有
    被告及我兒子詹汶誠，我們是將玻璃黏到木工所預留的框裡
    面，並沒有戴手套。被告只有來我的公司做1 、2 個月，我
    總共去該補習班三趟，被告應該有去2 趟，偵卷第30頁的紫
    色烤漆玻璃，應該是被告與我的兒子一同去按裝的，該補習
    班沒有幾塊玻璃要安裝等語（本院卷第54頁至第55頁），核
    與被告前揭所辯大致相符，是由上揭證人所述，被告辯稱98
    年10月間曾至該補習班按裝玻璃等語，應非屬子虛。
  (2)又證人林伯同復於本院審理中證稱：玻璃安裝好之後，我們
    並沒有清潔，之後是否有清潔要看個別業主，此外，我們還
    有特別提到烤漆玻璃按裝好不要擦，要等矽利康乾了才能擦
    等語（本院卷第55頁背面）；告訴人亦於本院審理中陳稱：
    採到被告指紋的那面烤漆玻璃牆，是要讓柱子美化用，很少
    去擦拭等語（本院卷第57頁）是由上揭證人所言及現場照片
    所示，採得被告指紋之櫃臺旁牆壁面，既未經擦拭，所留存
    之指紋係新或舊亦難判定，故尚難以排除被告前因工作關係
    ，接觸該牆面而遺留指紋保存迄案發時之可能。
  (四)是依檢察官所舉卷內現有證據，僅能證明該補習班遭人侵入
    並竊取上開財物，及被告曾接觸過該補習班櫃臺旁牆壁面之
    事實，惟仍不能排除被告前因工作關係，搬運烤漆玻璃時，
    碰觸該烤漆玻璃而遺留指紋之可能性。
  (五)至公訴意旨雖以本案採得指紋位置係在櫃臺旁牆壁面及空調
    開關下方，且從按裝玻璃至本案案發已有一段時間，該面牆
    壁復僅採得被告之指紋，並無其他指紋留存，衡情仍無法排
    除該指紋為被告案發時所遺留之可能性等語。然查：
  1.由該指紋所在位置，與其他遭竊物品之相關位置互核比對判
    斷，該指紋所在位置，並不在搜尋有價值之物品時所必定碰
    觸之位置，業如前述，且該指紋係位在空調開關下方，尚難
    認係竊賊下手行竊時，為搜尋財物或開啟電燈開關所遺留。
  2.況縱因該牆面僅採得被告指紋，而無法排除係被告選擇先前
    工作地點下手行竊，而復於案發時所遺留之可能，然由前揭
    告訴人顏名秀及證人林伯同之證述，及指紋留存之相關特性
    ，亦無法排除該指紋係被告先前因工作關係所遺留，業如前
    述。本件既無法排除此一合理懷疑，自無從以僅以現場採得
    之被告指紋，即認定被告之犯行，附此敘明。
六、綜上所述，本件檢察官起訴書所列證據、卷內訴訟資料及上
    訴理由，已經本院逐一剖析，參互審酌，無從獲得有罪之心
    證，均如前述。此外，卷內並無其他積極證據，足資證明被
    告之行為該當於公訴意旨所指竊盜罪犯行，應諭知被告無罪
    之判決。
據上論斷，應依刑事訴訟法第第301 條第1 項，判決如主文。
本案經檢察官江耀民到庭執行職務
中    華    民    國   100    年    8     月    5     日
                  刑事第五庭審判長法  官  雷雯華
                                  法  官  徐文瑞
                                  法  官  李郁屏
以上正本證明與原本無異。
如不服本判決應於收受送達後10日內向本院提出上訴書狀，並應
敘述具體理由。其未敘述上訴理由者，應於上訴期間屆滿後20日
內向本院補提理由書( 均須按他造當事人之人數附繕本)「 切勿
逕送上級法院」。
                                  書記官  阮弘毅
中    華    民    國   100    年    8     月    8     日